【裁判字號】    97,易,89
【裁判日期】    970303
【裁判案由】    竊盜等
【裁判全文】
臺灣臺南地方法院刑事判決                97年度易字第89號
公  訴  人  臺灣臺南地方法院檢察署檢察官
被      告  丙○○
                    （現於臺灣臺南看守所羈押）
上列被告因竊盜等案件，經檢察官提起公訴（96年度偵字第17660
號），被告就犯罪事實為有罪之陳述，本院合議庭裁定由受命法
官獨任進行簡式審判程序，判決如下：
    主  文
丙○○犯竊盜罪，累犯，處有期徒刑捌月；又犯非法由自動付款
設備取財罪，累犯，處有期徒刑捌月；又犯竊盜罪，累犯，處有
期徒刑捌月。應執行有期徒刑壹年拾月。
    事  實
一、丙○○於民國93年間，曾因施用毒品案件，經本院以93年度
    訴字第975號刑事判決判處有期徒刑10月確定；又於94年間
    ，因施用毒品案件，經本院判處有期徒刑1年2月確定，上開
    2案接續執行，甫於95年10月19日縮短刑期假釋出監，於96
    年4月15日未經撤銷假釋而執行完畢。猶不知悔改，仍為下
    列犯行：(1)其於96年8月24日下午2時許，見乙○○所有停放
    在臺南市東區○○○○街60號附近，車牌號碼5339-NR號自小
    貨車車門未鎖之際，認有機可乘，竟意圖為自己不法之所有
    ，以徒手打開車門方式，竊取乙○○所有置放在上開自小貨
    車內之黑色手提袋1個【內有歸仁郵局帳號00000000000000
    號帳戶存摺1本、農會存摺1本、郵局提款卡1張（含密碼）
    、農會提款卡1張、回數票7張、印章1枚、相片4張、汽車駕
    照、行照、健保卡各1張、NOKIA行動電話1支（手機序號：
    000000000000000號）及現金約新臺幣（下同）2,000元】，
    得手後，將上開行動電話交與其不知情之父親陳良溪使用。
    (2)丙○○嗣另行基於意圖為自己不法之所有之意思，於同月
    24日某時許，持上開郵局提款卡1張（含密碼）前往臺南市
    ○○路「臺南一中」附近之郵局提款機，接續在該上開郵局
    帳戶內提領30,000元及23,000元。(3)丙○○復另行起意，於
    同年11月29日凌晨1時30分許，見甲○○所有停放在臺南市
    ○○路69巷40弄附近，車牌號碼4801-GJ號自小客車車窗未
    關之際，認有機可乘，意圖為自己不法之所有，以徒手開門
    之方式，竊取車內甲○○所有褐色背包1個（內有現金27,40
    0元、粉紅色零錢包1個），得手後正欲離去，隨即遭甲○○
    之子吳東莞發覺，騎乘機車追捕。吳東莞追到丙○○後，丙○○則將上開背包丟棄，且為脫免逮捕以徒手方式與吳東莞
    發生肢體衝突及扭打，致吳東莞受有頭部外傷及輕微腦震盪
    、右手、左前臂擦傷之傷害（傷害部分，未據告訴），嗣甲○○隨後趕至現場，與吳東莞合力將丙○○壓制逮捕，逮捕
    過程甲○○則受有右腕、左肘、左髖、雙膝挫擦傷之傷害（
    傷害部分，未據告訴），民眾見狀則報警處理，警方始查獲
    上情，並扣得上開褐色背包1個、現金27,400元、粉紅色零
    錢包1個。
二、案經臺南市警察局第一分局及第二分局報請臺灣臺南地方法
    院檢察署檢察官偵查起訴。
    理  由
一、本件係經被告丙○○當庭表示認罪，並經本院依刑事訴訟法
    第273條之1第1項規定，裁定以簡式審判程序審理，則依據
    刑事訴訟法第273條之2、同法第159條第2項之規定，不適用
    傳聞法則有關限制證據能力之相關規定，合先敘明。
二、上揭犯罪事實，業據被告丙○○於偵、審中坦承不諱，核與
    證人陳良溪於警詢時及證人乙○○、甲○○、吳東莞於警詢
    及偵查中所證述之情節相符，並有車牌號碼5339-NR號自小
    貨車照片2張、上開郵局提款機錄影畫面照片4張、通聯紀錄
    查詢單1份、上開郵局帳戶存摺及交易明細影本1紙、扣押物
    品目錄表及贓物認領保管單各1紙、甲○○及吳東莞受傷之
    診斷證明書各1紙、失竊背包、財物及甲○○、吳東莞受傷
    之照片共12張附卷可資佐證。事證明確，被告犯行洵堪認定
    。
三、核被告所為，其犯罪事實(1)、(3)，均係犯刑法第320條第1項
    之竊盜罪。其犯罪事實(2)，係犯刑法第339條之2第1項之非
    法由自動付款設備取財罪。被告於竊得上開郵局提款卡（含
    密碼）後，隨即至上開郵局提款機提款30,000元及23,000元
    ，被告係在密切之時間內，接續利用所竊得之上開郵局提款
    卡及密碼，在郵局提款機提款30,000元及23,000元，該2次
    提款行為，獨立性極為薄弱，且侵害同一財產法益，屬接續
    行為之施行，為接續犯，乃事實上一罪。又被告就犯罪事實
    (3)部分，臺南市警察局第二分局報告意旨雖認被告係犯刑法
    第329條準強盜之罪嫌，惟按刑法第329條準強盜罪之規定，
    將竊盜或搶奪之行為人為防護贓物、脫免逮捕或湮滅罪證而
    當場施強暴、脅迫之行為，視為施強暴、脅迫使人不能抗拒
    而取走財物之強盜行為，乃因準強盜罪之取財行為與施強暴
    、脅迫行為之因果順序雖與強盜罪相反，卻有時空之緊密連
    接關係，以致竊盜或搶奪故意與施強暴、脅迫之故意，並非
    截然可分，而得以視為一複合之單一故意，亦即可認為此等
    行為人之主觀不法與強盜行為人之主觀不法幾無差異；復因
    取財行為與強暴、脅迫行為之因果順序縱使倒置，客觀上對
    於被害人或第三人所造成財產法益與人身法益之損害卻無二
    致，而具有得予以相同評價之客觀不法，故擬制為強盜行為
    之準強盜罪構成要件行為，雖未如刑法第328條強盜罪之規
    定，將實施強暴、脅迫所導致被害人或第三人不能抗拒之要
    件予以明文規定，惟必於竊盜或搶奪之際，當場實施之強暴
    、脅迫行為，已達使人難以抗拒之程度，其行為之客觀不法
    ，方與強盜行為之客觀不法相當，而得與強盜罪同其法定刑
    （最高法院96年度臺上字第6199號判決意旨及大法官釋字第
    630號解釋可資參照），故準強盜罪中行為人為脫免逮捕而
    當場施以強暴脅迫，其強暴脅迫須達於使人難以抗拒之程度
    始能以該罪論擬。若未達該程度，僅能分別論以竊盜及傷害
    、恐嚇危害安全或妨害自由等罪，不能逕以準強盜罪責加諸
    行為人。經查被告在行竊得手後，即遭證人吳東莞發現，並
    追捕被告，被告為脫免逮捕則以拳頭攻擊證人吳東莞，證人
    吳東莞並反擊之，雙方互有攻擊、扭打行為，證人吳東莞藉
    機將被告推倒在地上，雙方持續在地上發生扭打，迄至證人
    甲○○隨後趕至現場，證人吳東莞、甲○○始合力制服、逮
    捕被告，業據證人吳東莞、甲○○於警詢及檢察官偵查中證
    述屬實在卷，可見被告當時所為之強暴行為，並無法與證人
    吳東莞、甲○○2人對抗，其強度顯未達到使被害人（即甲○○）難以抗拒之程度，尚難論以準強盜罪。況證人吳東莞
    亦證稱：伊能與被告對抗，被告並無把伊壓制等語（見檢方
    96年度偵字第17516號卷第19頁），足認被告一開始與證人
    吳東莞發生衝突時，所施之強暴行為，並無法壓制證人吳東
    莞，使證人吳東莞難以抗拒之程度，尚難認被告犯罪事實(3)
    係犯刑法第329條之準強盜罪，檢察官認臺南市警察局第二
    分局以被告係犯刑法第329條準強盜之罪嫌而移送偵辦，尚
    有未洽，應屬誤解，惟其基本社會事實同一，應認係屬竊盜
    罪（傷害部分，未據告訴），並以刑法第320條第1項之竊盜
    罪起訴，應無違誤。被告上開3次犯行，犯意各別，行為互
    殊，應予分論併罰。被告於93年間，曾因施用毒品案件，經
    本院以93年度訴字第975號刑事判決判處有期徒刑10月確定
    ；又於94年間，因施用毒品案件，經本院判處有期徒刑1 年
    2月確定，上開2案接續執行，甫於95年10月19日縮短刑期假
    釋出監，於96年4月15日未經撤銷假釋而執行完畢之事實，
    有刑案資料查註紀錄表及臺灣高等法院被告前案紀錄表在卷
    可稽，其受有期徒刑執行完畢，5年內故意再犯本案有期徒
    刑以上之罪，為累犯，其所犯上開3罪，均應依刑法第47 條
    第1項規定加重其刑。審酌被告之品行不佳、智識教育程度
    為高職肄業、犯罪手段、所生之危害、其犯後雖坦承犯行，
    尚具悔意，惟其年紀尚輕，竟不思進取，從事正當工作，反
    因經濟狀況不佳而不斷犯案，又於竊取甲○○所有褐色背包
    得手後，遭甲○○之子吳東莞發覺追趕，其為脫免逮捕竟與
    吳東莞發生肢體衝突及扭打，致吳東莞受有頭部外傷及輕微
    腦震盪、右手、左前臂擦傷之傷害（傷害部分，未據告訴）
    ，足見其惡性非輕，爰分別量處如主文所示之刑，並定其應
    執行刑為有期徒刑1年10月，以示懲儆。檢察官建請量處應
    執行有期徒刑10月，與被告所犯情節及所生之危害及其係累
    犯，於犯本案時不知悔改等情顯不相當，自不足採。
據上論斷，應依刑事訴訟法第273條之1第1項、第299條第1項前
段，刑法第320條第1項、第339條之2第1項、第47條第1項、第51
條第5款，刑法施行法第1條之1，判決如主文。
本案經檢察官丁○○到庭執行職務
中    華    民    國    97    年    3     月    3     日
                  刑事第九庭    法  官  林勝利
以上正本證明與原本無異。
如不服本判決應於收受本判後10日內向本院提出上訴書狀，並應
敘述具體理由。如未敘述上訴理由者，應於上訴期間屆滿後20日
內向本院補提理由書狀（均須按他造當事人之人數附繕本）「切
勿逕送上級法院」。
                                書記官  陳世勳
中    華    民    國    97    年    3     月    3     日
附錄本案論罪科刑法條全文：
中華民國刑法第320條
意圖為自己或第三人不法之所有，而竊取他人之動產者，為竊盜
罪，處5年以下有期徒刑、拘役或5百元以下罰金。
意圖為自己或第三人不法之利益，而竊佔他人之不動產者，依前
項之規定處斷。
前二項之未遂犯罰之。
中華民國刑法第339條之2
意圖為自己或第三人不法之所有，以不正方法由自動付款設備取
得他人之物者，處3年以下有期徒刑、拘役或1萬元以下罰金。
以前項方法得財產上不法之利益或使第三人得之者，亦同。


司法院資訊處製作；財團法人民間司法改革基金會備份。
